【裁判字號】    97,消債抗,263
【裁判日期】    980508
【裁判案由】    聲請更生程序
【裁判全文】
臺灣高雄地方法院民事裁定           97年度消債抗字第263號
抗  告  人  甲○○
上列當事人聲請消費者債務清理事件，不服中華民國97年8 月25
日本院第一審裁定（原審：97年度消債更字第298 號），提起抗
告，本院裁定如下：
    主  文
抗告駁回。
抗告程序費用由抗告人負擔。
    理  由
一、抗告意旨略以：抗告人於民國95年6 月固與最大債權銀行就
    無擔保債務成立自95年6 月起、每月還款金額為新臺幣（下
    同）58,105元之協商清償方案，並於97年3 月間毀諾而未依
    約還款，然抗告人任職於高雄市小港區公所擔任課長一職，
    平均每月薪資僅為95,920元，除需負擔自身生活費用外，尚
    須扶養母親朱陳玉雲、配偶陳淑慧及女兒朱柔蓁、朱芸葶，
    而其每月另需償還民間債務合會款76,300元，是其已無資力
    清償協商款，始於97年3 月毀諾，惟原審竟疏未審酌抗告人
    前揭民間債務而駁回更生之聲請，其認事用法顯有違誤，爰
    提起本件抗告，請求廢棄原裁定等語。
二、按債務人與金融機構協商成立者，不得聲請更生或清算，但
    因不可歸責於己之事由，致履行顯有重大困難者，不在此限
    ；本條例施行前，債務人依金融主管機關協調成立之中華民
    國銀行公會會員辦理消費金融案件無擔保債務協商機制與金
    融機構成立之協商，準用前項之規定，消費者債務清理條例
    第151 條第5 項、第6 項分別定有明文。是債務清償方案成
    立後，應由債務人按其條件履行，除因事後發生情事變更，
    在清償期間內之收入或收益減少，或支付之費用增加，致該
    方案履行困難甚或履行不能，而有不可歸責於己之事由，始
    能准許債務人聲請更生或清算，以避免債務人任意毀諾已成
    立之協商，濫用更生或清算之裁判上債務清理程序。蓋以債
    務清償方案係經當事人行使程序選擇權所為之債務清理契約
    ，債務人應受該成立之協議所拘束。債務人既已與金融機構
    協商成立，如認該協商方案履行有其他不適當情形，自仍應
    再循協商途徑謀求解決。
三、經查：
(一)、抗告人於95年6 月依「中華民國銀行公會會員辦理消費金融
    案件無擔保協商機制」與各債權銀行協商成立，當時其積欠
    銀行之總債務為5,739,090 元，每月應繳金額58,105元，共
    計分120 期清償，惟抗告人業於97年3 月隨即毀諾、未依協
    議還款，此有卷附協議書等資料附卷可參，且為抗告人所自
    承，合先敘明。
(二)、本件抗告人雖陳稱：其除需負擔自身生活費用外，尚須扶養
    母親朱陳玉雲、配偶陳淑慧及女兒朱柔蓁、朱芸葶，而其每
    月另需償還民間債務合會款76,300元，是其已無資力清償協
    商款，原審疏未審酌其尚有民間合會款債務，而以駁回更生
    聲請，顯有違誤云云，並提出高雄市小港區調解委員會調解
    成立書數份，據以證明其確有民間合會款債務存在。然查，
    觀之上揭調解成立書所載，固可認定抗告人分別與第三人張
    玉純等15人間曾就合會款債務於97年2 月13日進行調解成立
    ，並達成每月共計還款76,300元之調解內容等事實，然參以
    該調解成立書記載即知，前揭合會債務於93年12月1 日及94
    年11月15日即已分別發生，是以，抗告人於95年6 月與各債
    權銀行協商之際，應得以預見，尚非協商成立後始新生之事
    由，因之，抗告人與最大債權銀行協商之際，理應已將該等
    合會債務列入評估考量，始與最大債權銀行成立協商，從而
    ，縱認抗告人確因清償合會債務之故，始未能依協商條件還
    款一節，係屬真實，亦無從憑此採認其毀諾具有不可歸責於
    己之事由。況且，基於債權平等原則，該等民間債務本無優
    先於抗告人其餘債權優先受償之理，則抗告人以每月需清償
    民間債務為由，主張因而未能依協商條件還款之情，亦不足
    採；此外，再參以抗告人自95年6 月起與最大債權銀行協商
    成立時起迄至97年2 月毀諾時止，其間收入及其餘客觀條件
    亦均無任何重大變化，是以，原審雖未將抗告人民間債務列
    入審酌，然抗告人於97年2 月毀諾之際，既未具不可歸責於
    己之事由，則其更生之聲請，仍屬不合法，而應予駁回。
四、綜上所述，抗告人於協商成立後，難認有何不可歸責於己之
    事由，致履行顯有重大困難，抗告人為本件更生之聲請，於
    法自有未合。原裁定駁回抗告人之更生聲請，於法並無不合
    ，應予維持。抗告人求為廢棄原裁定，為無理由，應予駁回
    。
五、據上論結，本件抗告為無理由。依消費者債務清理條例第15
    條、民事訴訟法第495 條之1 第1 項、第449 條、第95條、
    第78條，裁定如主文。
中    華    民    國    98    年     5    月    8     日
                     民  事  庭審判長法      官   蘇鳴東
                                     法      官   鄭  瑋
                                     法      官   鄭子文
以上為正本係照原本作成。
本件不得抗告。
中    華    民    國    98    年    5     月    11    日
                                     書  記  官   林國龍


司法院資訊處製作；財團法人民間司法改革基金會備份。
